【裁判字號】    99,台上,1935
【裁判日期】    991021
【裁判案由】    損害賠償等
【裁判全文】
最高法院民事裁定            九十九年度台上字第一九三五號
上  訴  人  台灣自動控制股份有限公司
法定代理人  甲○○
訴訟代理人  蕭道隆律師
被 上訴 人  光鼎儀器有限公司
法定代理人  乙○○
訴訟代理人  張仁龍律師
上列當事人間請求損害賠償等事件，上訴人對於中華民國九十九
年七月二十九日台灣高等法院第二審判決（九十九年度上字第六
七號），提起上訴，本院裁定如下：
    主  文
上訴駁回。
第三審訴訟費用由上訴人負擔。
    理  由
按上訴第三審法院，非以原判決違背法令為理由，不得為之。又
提起上訴，上訴狀內應記載上訴理由，表明原判決所違背之法令
及其具體內容、依訴訟資料合於該違背法令之具體事實，其依民
事訴訟法第四百六十九條之一規定提起上訴者，並應具體敘述為
從事法之續造、確保裁判之一致性或其他所涉及之法律見解具有
原則上重要性之理由，同法第四百六十七條、第四百七十條第二
項分別定有明文。而依同法第四百六十八條規定，判決不適用法
規或適用不當者，為違背法令；依同法第四百六十九條規定，判
決有該條所列各款情形之一者，為當然違背法令。是當事人提起
上訴，如合併以同法第四百六十九條及第四百六十九條之一規定
之情形為上訴理由時，其上訴狀或理由書應表明該判決所違背之
法令條項，或有關判例、解釋字號，或成文法以外之習慣或法理
等及其具體內容，暨係依何訴訟資料合於該違背法令之具體事實
，並具體敘述為從事法之續造、確保裁判之一致性或其他所涉及
之法律見解具有原則上重要性之理由。如未依上述方法表明，或
其所表明者與上開法條規定不合時，即難認為已合法表明上訴理
由，其上訴自非合法。本件上訴人對於原判決提起上訴，雖以該
判決有不適用法規或適用不當、違反民事訴訟法第一百九十九條
及第一百九十九條之一規定等違背法令為由，惟核其上訴理由狀
所載內容，仍屬就原審取捨證據、認定事實之職權行使及其他與
判決結果不生影響之理由，指摘其不當，並就原審所論斷：(一)被
上訴人所提 DI1.5規格質量流量計，不符合報價單所載規格及流
體數據表，上訴人依民法第三百五十九條規定據以解除系爭買賣
契約部分，因逾同法第三百六十五條第一項所定六個月除斥期間
，已有未合。且依同法第二百二十七條第一項關於給付遲延之規
定，行使其權利部分，因符合原訂購質量流量計 DI3規格者，既
非屬特定，上訴人本應依同法第二百二十九條規定，催告被上訴
人限期提出履約，逾期不履行，始得依同法第二百五十四條規定
解除契約。乃上訴人未依前揭催告程序，逕行發函解除契約，亦
難認已合法解除。又被上訴人不完全之給付，既仍能補正，則上
訴人自不得依同法第二百四十九條第三款規定，請求被上訴人加
倍返還所受定金新台幣（下同）一百二十六萬元本息。(二)系爭買
賣契約既未經上訴人合法解除，縱被上訴人交付 DI1.5規格質量
流量計，構成不完全給付（上訴人依不完全給付之規定，請求被
上訴人給付所失利益損害一百十四萬元本息經原審判決上訴人勝
訴部分，未據被上訴人聲明上訴而告確定），但於上訴人行使同
時履行抗辯權前，仍無法免除給付貨款責任。從而，被上訴人依
該買賣契約，反訴請求上訴人給付剩餘貨款一百二十三萬九千五
百二十五元本息，即屬正當等情，泛言謂為違法，而非表明該判
決所違背之法令及其具體內容，暨依訴訟資料合於該違背法令之
具體事實，並具體敘述為從事法之續造、確保裁判之一致性或其
他所涉及之法律見解具有原則上重要性之理由，難認其已合法表
明上訴理由。依首揭說明，應認其上訴為不合法。又按審判長行
使闡明權，必以當事人就訴訟關係之事實上及法律上陳述、聲明
證據，或為其他必要之聲明及陳述有不明瞭或不完足者，或依原
告之聲明及事實上之陳述得主張數項法律關係，而其主張不明瞭
或不完足者，始應曉諭並令其明或補充之，此觀民事訴訟法第
一百九十九條及第一百九十九條之一規定自明。本件上訴人於事
實審迄未提及拒絕給付價金之同時履行抗辯，自不生「不明瞭或
不完足」應予明或補充之問題，則其以原法院未就「同時履行
抗辯權」為必要之詢問，違反上開行使闡明權之程序規定，殊有
未合，上訴人所指仍非具體表明該判決所違背之法令及其事實內
容，其上訴自非合法，附此敘明。
據上論結，本件上訴為不合法。依民事訴訟法第四百八十一條、
第四百四十四條第一項前段、第九十五條、第七十八條，裁定如
主文。
中   華   民    國   九十九   年    十    月  二十一  日
                      最高法院民事第四庭
                          審判長法官  朱  建  男
                                法官  顏  南  全
                                法官  林  大  洋
                                法官  沈  方  維
                                法官  劉  靜  嫻
本件正本證明與原本無異
                                      書  記  官
中    華    民    國  九十九  年   十一   月    二    日
                                                     M

司法院資訊處製作；財團法人民間司法改革基金會備份。
